【裁判字號】    95,上易,1148
【裁判日期】    951221
【裁判案由】    詐欺
【裁判全文】
臺灣高等法院臺中分院刑事判決        95年度上易字第1148號
上  訴  人
即  被  告  乙○○
上列上訴人因詐欺案件，不服臺灣臺中地方法院95年度易字第49
8號中華民國95年8月1日第一審判決 （起訴案號：臺灣臺中地方
法院檢察署95年度偵字第2225號），提起上訴，本院判決如下：
    主  文
原判決撤銷。
乙○○連續意圖為自己不法之所有，以詐術使人將本人之物交付
，處有期徒刑壹年貳月。
    事  實
一、乙○○於民國（下同）九十四年八月十九日起，明知其所有
    南投縣竹山鎮○○段一一二二─００００地號，面積一六０
    點三八平方公尺、南投縣竹山鎮○○段一一二四─００００
    號面積二一八點七四平方公尺、南投縣竹山鎮○○段一一二
    一─００００號，面積二０九點六三平方公尺、南投縣竹山
    鎮○○段０００七八─０００建號之房屋，業經法院查封拍
    賣，且其所有之復華銀行北屯分行帳號000000000
    號帳戶於九十四年六月二十一日起開始退票，已於九十四年
    七月二十九日被列為拒絕往來戶，其已陷於無資力之狀態，
    詎竟基於意圖為自己不法所有之概括犯意，於九十四年八月
    十九日在台中市○○區○○路一段一六０號戊○○之住處，
    提出上開土地及建物所有權狀，並提出其所簽發如附表一編
    號一之已列為拒絕往來戶之支票一紙及附表二編號一所示之
    本票一紙，向戊○○詐稱：其急需資金週轉，欲借款新台幣
    （下同）二十萬元，於九十四年十月二十一日連同本息均會
    歸還，並願意以上開土地、建物謄本、支票、本票作為擔保
    云云，再於九十四年八月二十二日、九十四年八月二十四日
    、九十四年八月二十六日、九十四年八月二十九日、九十四
    年八月三十一日以同一理由並陸續提出附表一編號二至五之
    支票及附表二編號二至五之本票，先後向戊○○借款十八萬
    元、三十五萬元、二十萬元、三十五萬元、六十萬元，致戊
    ○○均因而陷於錯誤，而允諾借款，並於九十四年八月十九
    日、九十四年八月二十二日、九十四年八月二十四日、九十
    四年八月二十六日、九十四年八月二十九日、九十四年八月
    三十一日分別交付二十萬元、十八萬元、三十五萬元、二十
    萬元、三十五萬元、六十萬元予乙○○，乙○○於取得上開
    金錢後，未於約定日期還款，且不知去向，戊○○追索無著
    ，心生疑義，乃查知上開支票存款帳戶早已經列為拒絕往來
    戶，且上開不動產亦早經查封拍賣，始知受騙。
二、案經戊○○訴請臺灣臺中地方法院檢察署檢察官偵查起訴。
      理  由
一、訊據被告乙○○坦承交付上開土地及建物所有權狀、支票、
    本票予戊○○，並向戊○○借款等情不諱，惟矢口否認有詐
    欺犯行，辯稱：伊在九十四年三、四月就借錢了，當時沒有
    詐欺意圖，借錢時伊經濟能力佳，應該可以還錢，支票、本
    票的日期是告訴人嗣後填的云云。
二、惟查：
（一）被告於上開時地交付上開支票、本票及土地建物所有權狀
      ，並向戊○○借款一百八十八萬元之事實，業據告訴人戊
      ○○於原審審理時結證明確，且有上開土地及建物所有權
      狀、存摺影本、附表一之支票影本及退票理由單影本共六
      紙、附表二之本票影本六紙在卷可稽。
（二）上開支票於九十四年七月二十九日已經拒絕往來，業據被
      告自承在卷，並有台灣票據交換所台中市分所九十四年十
      二月二十二日台票中字第九四一一五九號函及所附退票紀
      錄明細二頁附卷可憑。
（三）上開土地及建物於九十四年七月間已經因欠款遭查封，並
      於九十四年八月間遭法院拍賣，由曾玉枝得標，亦經被告
      自承在卷，並有透明房訊法拍公告影本一紙、土地及建物
      謄本四紙附卷可憑。
（四）證人丁○○於本院證述：在九十四年七月份許我介紹告訴
      人與被告認識，因為被告缺錢，不到一個月告訴人打電話
      問我乙○○要向他借錢，可不可以借他，有說乙○○要拿
      權狀來抵押，我說應該可以，他當時並沒有告訴我金額，
      但後來有沒有借給被告，我不清楚等語。告訴人於本院陳
      稱支票日期係伊填寫，但係被告借一次錢寫一次日期，核
      卷附本票影本、支票影本背面上所載之發票日與告訴人所
      提之提領現款之日期 (見卷附存摺影本)均相符，告訴人
      所述尚堪採信。另告訴人稱本票次序不一係因本票本即撕
      開所致，被告所辯九十四年三、四月就借錢尚難採信。
 (五) 被告於原審另辯稱：告訴人答應先借伊錢週轉，待伊卡債
      問題解決再以現金卡、信用卡借錢還伊，告訴人並非因上
      開所有權狀及支票可供擔保而借錢予伊云云。惟查：告訴
      人確因被告提出上開權狀及支票，認被告有償債之能力始
      借款予被告，業據告訴人指訴指訴甚詳。況被告積欠之卡
      債高達近二百萬元，銀行願意代償之意願必然不高，縱令
      代償成功，發卡銀行亦不可能再讓被告使用信用卡、現金
      卡借款，被告上開所辯，與常情不符，亦不足採信。
（六）又被告對於其向戊○○借款之總額究係多少，於原審先後
      為不同之供述（見九十五年五月一日訊問筆錄、九十五年
      六月二十七日審理筆錄），對於附表一編號六所示之支票
      之簽發乙節，亦為先後不同之供述，先辯稱：伊印章放在
      告訴人處，是告訴人擅自簽發（見九十五年五月一日訊問
      筆錄），繼辯稱：支票印鑑放在伊那裡（見九十五年七月
      十一日審理筆錄）云云；對於利息預先扣除乙事，於原審
      供稱：係向告訴人借十萬元，約定每月利息六千元，利息
      先預扣，均借二個月云云，然依附表所示之本票、支票之
      面額計算，票面總額為一百八十八萬，如加上預扣之利息
      百分之十二（一個月為百分之六，二個月則為百分之十二
      ），總額應為二百一十萬五千六百元（計算方式：000000
       0×1.12＝00000000），縱扣被告所爭執之附表一編號六
      之票面額六十萬元，亦為一百四十三萬三千六百元（計算
      方式：0000000－000000＝0000000，0000000×1.12＝000
      000 0），與被告所供稱之借款金額一百三十五萬元均不
      符，況一般借款金額較常見整數，如有預扣利息之情形，
      則擔保之票據面額通常為零數，惟本案被告所開立之本票
      、支票面額均為萬元以上之整數，核與一般先預扣利息之
      借款情形不符，再參酌告訴人上開提領現款之紀錄及被告
      於本院審理時就此已不再爭執，本案被告向告訴人借款之
      情形，應以告訴人所指較為可採。綜上所述，被告上開所
      辯，顯係脫卸之詞，不足採信，本案事證明確，被告犯行
      應堪認定。被告雖聲請傳訊證人丙○○證明伊不是九十四
      年七月認識告訴人，證人丙○○經本院傳拘未到，本院認
      本件事證已臻明瞭，無再調查之必要，爰不再傳訊。
三、核被告所為，係犯刑法第三百三十九條第一項之詐欺取財罪
    （新舊法比較說明詳如後述）。被告先後多次詐欺犯行，時
    間緊接，犯構成要件相同之罪，顯係基於概括犯意反覆為之
    ，為連續犯，依修正前刑法第五十六條之規定論以一罪，並
    加重其刑。（新舊法比較詳如後述）。原審予以論罪科刑固
    非無見，惟查原審判決於事實欄記載附表一、二，然原審判
    決並無附表一、二，尚有未洽，被告上訴否認犯罪雖無理由
    ，惟原審判決既有如上未當之處，應由本院將其撤銷改判，
    爰審酌被告明知已陷於無清償能力之狀態，以已遭拍賣之房
    地之所有權狀及已拒絕往來之票據向告訴人借款多次，金額
    高達一百八十八萬元，犯後未能積極清理債務，迄未與告訴
    人達成和解賠償損害等一切情狀，量處如主文第二項所示之
    刑。
四、按被告行為後，刑法業於九十四年一月七日修正，於同年二
    月二日公布，並於九十五年七月一日施行。按行為後法律有
    變更者，適用行為時之法律，但行為後之法律有利於行為人
    者，適用最有利於行為人之法律，修正後之刑法第二條第一
    項定有明文。（一）本案據以論罪之刑法第三百三十九條第
    一項之詐欺罪，法定刑原為得科或併科一千元以下罰金，依
    九十五年七月一日修正施行之刑法第三十三條第五款規定：
    「主刑之種類如下：五、罰金：新臺幣一千元以上，以百元
    計算之」，修正後之新法並未有對被告較有利之情形，自應
    適用被告行為時之法律。（二）又被告行為後，刑法第五十
    六條連續犯之規定，亦於九十四年一月七日修正公布刪除，
    並於九十五年七月一日施行，比較新、舊法規定，新法未有
    對被告較有利之情形，依刑法第二條第一項前段之規定，依
    適用修正前刑法第五十六條連續犯之規定。
五、據上論斷，應依刑事訴訟法第三百六十九條第一項前段、第
    三百六十四條、第二百九十九條第一項前段、刑法第二條第
    一項、第五十六條 (修正前 )、第三百三十九條第一項，判
    決如主文。
本案經檢察官甲○○到庭執行職務。
中    華    民    國    95    年    12  月    21      日
            刑事第九庭審判長  法  官  陳  筱  珮
                              法  官  余  仕  明
                              法  官  康  應  龍
上列正本證明與原本無異。
不得上訴。
                              書記官  姚  錫  鈞
中    華    民    國    95    年    12  月  25        日
附表一：支票
票號        日期          金額(新台幣)    付款人
AＺ0000000   00、10、00      000000    復華銀行北屯分行
AＺ0000000   00、10、00      000000    復華銀行北屯分行
AＺ0000000   00、10、00      000000    復華銀行北屯分行
AＺ0000000   00、10、00      000000    復華銀行北屯分行
AＺ0000000   00、10、00      000000    復華銀行北屯分行
AＺ0000000   00、10、00      000000    復華銀行北屯分行
附表二：本票
票號        日期          金額(新台幣)
000000     00、8、00        000000
000000     00、8、00        000000
000000     00、8、00        000000
000000     00、8、00        000000
000000     00、8、00        000000
000000     00、8、00        000000
                                                      Ａ


司法院資訊處製作；財團法人民間司法改革基金會備份。
